【裁判字號】    89,易,370
【裁判日期】    891221
【裁判案由】    公共危險
【裁判全文】
臺灣士林地方法院刑事判決                          八十九年度易字第三七號
    公  訴  人  臺灣士林地方法院檢察署檢察官
    被      告  丙○○
右列被告因公共危險案件，經檢察官提起公訴（八十九年度偵字第一八六五號），本
院判決如左：
    主  文
丙○○預備殺人，處有期徒刑陸月，如易科罰金以參佰元折算壹日。
扣案打火機壹個、汽油彈壹枚均沒收。
    事  實
一、丙○○前於民國八十七年間因違反電信法案件，經本院於八十七年三月九日以八
    十七年度訴字第一二二號判處有期徒刑三月，緩刑三年確定（不構成累犯）。詎
    仍不知悔改，竟於緩刑期間內之八十九年一月二十二日，因懷恨其母之友人甲○○對渠多所隱瞞，於知悉當晚甲○○將參加其兄丁○○所擺設之尾牙酒宴後，竟
    基於殺人及放火燒毀建築物之犯意，預於當天晚間六時十五分許，先自機車內抽
    取汽油後，旋在渠位於臺北市○○區○○路一七一巷四０弄一四號四樓住處，以
    臺灣省菸酒公賣局出產之米酒空瓶一只，於內裝填汽油，鐵珠並以布條塞住瓶口
    而製成汽油彈一枚，迄於當晚七時四十五分許，即攜帶上揭汽油彈及所有之打火
    機一個，至臺北縣汐止市○○路一一七號二樓大尖山海產園餐廳內，擬在上址以
    所攜汽油彈內汽油澆淋甲○○後，再以打火機點火燃燒，以殺害甲○○並燒毀現
    有人所在之大尖山海產園餐廳。迄丙○○抵達現場後，雙手分持打火機及汽油彈
    並揚言放火，旋經在場之丁○○等人發現制止，丙○○始未能著手，嗣警據報前
    往處理而查獲上情，並扣得丙○○所有預備用以放火延燒之前揭汽油彈一枚及打
    火機一個等物。
二、案經臺北縣警察局汐止分局報告臺灣士林地方法院檢察署檢察官偵查後起訴。
    理  由
一、訊據被告丙○○對渠於右揭時、地確有製作系爭汽油彈一枚，並於八十九年一月
    二十二日晚間七時四十五分許，攜帶該汽油彈及打火機前往大尖山海產園餐廳欲
    找甲○○尋仇等行為，惟否認有何殺人及放火之犯意，辯稱：並未想以打火機點
    燃汽油彈，且渠並未傷害到人，並沒有將打火機拿出來云云。經查：
  (一)右開被告犯罪事實，業據證人即被告之兄丁○○、證人甲○○、乙○○結證屬實
    ，並有如事實欄所載汽油彈一枚、打火機一個扣案可憑。
  (二)被告於本院所辯並未將打火機拿出來一節，參以證人丁○○於本院調查證據時所
    陳：「我弟弟手持一玻璃瓶，瓶內是液體的東西，我弟弟並手持打火機」、「被
    告一手持打火機，並未點燃打火機，另一手持汽油彈」等語（參見本院八十九年
    五月二十五日訊問筆錄第二頁、八十九年九月二十七日訊問筆錄第四頁），核與
    被告於本院八十九年十月二十四日調查證據時所陳：「（你當時打火機是否點燃
    ？）沒有，我只有拿出打火機並無點燃」情節相符，堪認為可採，是被告嗣後所
    辯核與事實相違不能採取。
  (三)又被告辯稱無意殺人及放火云云，核以被告前自警訊、偵查及本院調查證據時一
    再陳明：當時係擬以所製作汽油彈內汽油澆淋甲○○後，再以所執打火機點火燒
    他等語以觀，被告當時確有放火燒掠甲○○之犯意甚明，所辯顯係卸責，要無足
    採。而被告擬以所持汽油彈澆淋甲○○，本院訊據被告對於果若得逞，勢將對於
    周某造成重創有致死之可能，並以汽油點燃勢將延燒所在餐廳等情知之甚明（參
    見本院八十九年八月十日第五頁、八十九年十一月七日訊問筆錄第二頁），竟仍
    執意為之，是被告確有殺人及放火之犯意亦堪認定。
  (四)扣案以米酒瓶裝填汽油再以布條填塞瓶口充為引信所製成之俗稱「汽油彈」，非
    屬槍砲彈藥刀械管制條例之彈藥，最高法院八十八年度台上字第四四七四號著有
    判決，可資參照。亦即，以空玻璃瓶，內裝高級汽油或柴油等，於瓶口填塞布條
    所製成之土製汽油彈，經點火拋擲撞擊後，使玻璃瓶破碎，汽油或柴油等飛濺，
    並引起揮發性燃燒，雖該類危險物品認具殺傷力或破壞性，但因瓶內無火炸藥及
    爆炸裝置，為非爆發性燃燒，故應認純屬一般之油彈，非屬槍彈藥刀械管制條
    例第四條第一項第二款所指之「爆裂物」。而本案被告所製作之扣案汽油彈，其
    內容物為汽油、鐵珠，瓶口則以布條填塞，並無炸藥或引爆裝置，是以本案被告
    所製造之汽油彈，縱經點燃瓶口之布條後丟擲，實與一般潑灑汽（柴）油點火無
    異，雖仍具殺傷力或破壞性，但因無火藥、炸藥及爆炸裝置而不具爆發性。準此
    ，汽油彈性質上因僅具燃燒性而無爆裂性，則與構成刑法及槍彈藥刀械管制條
    例第四條第一項第二款所指爆裂物之要件有間，揆諸前開判決意旨，被告雖有在
    玻璃瓶中裝填汽油後，並在瓶口塞以布條之製造土製汽油彈行為，惟尚難據此逕
    以槍彈藥刀械管制條例第七條第一項未經許可製造爆裂物之刑責相繩，應與敘
    明。
    綜上，本件事證明確，被告犯行洵堪認定，應予依法論科。
二、核被告丙○○所為，係犯刑法第二百七十一條第三項之預備殺人罪及第一百七十
    三條第四項之預備燒毀現有人所在建築物罪。被告以一行為而犯上開二罪，係屬
    想像競合犯，應依刑法第五十五條規定從一重之預備殺人罪處斷。公訴人起訴漏
    未論訴被告所犯預備殺人部分，既與經起訴之預備放火行為有想像競合之裁判上
    一罪關係，是應認為起訴效力所及，本院自應一併予以審究。爰審酌被告因一時
    衝動而為本件犯行，惟其行為危險性甚大，且對於公眾安全威脅甚鉅，及其犯罪
    動機、目的、智識程度、生活狀況並犯罪後態度尚稱良好等一切情狀，量處如主
    文所示之刑，並諭知易科罰金之折算標準。扣案如事實欄所載汽油彈一枚、打火
    機一個，係被告所有並為預備供犯罪所用之物，均應依刑法第三十八條第一項第
    二款規定沒收之。
據上論斷，應依刑事訴訟法第二百九十九條第一項前段、刑法第二百七十一條第三項
、第一百七十三條第四項、第五十五條、第四十一條、第三十八條第一項第二款、罰
金罰鍰提高標準條例第一條前段、第二條判決如主文。
本案經檢察官徐文豪到庭執行職務。
中      華      民      國      八十九      年    十二    月    二十一  日
                                  臺灣士林地方法院刑事第一庭
                                          法  官  蕭錫証
右正本證明與原本無異。
如不服本判決，應於判決送達後十日內，向本院提出上訴狀。
                                          書記官
中      華      民      國      八十九      年      十    月    三十    日
附錄本案論罪科刑法條：
刑法第二百七十一條第三項、第一百七十三條第四項


司法院資訊處製作；財團法人民間司法改革基金會備份。
